臺灣彰化地方法院員林簡易庭民事判決
111年度員簡字第149號
原      告  凱基商業銀行股份有限公司

法定代理人  魏寶生   




被      告  邱瑞新  

            邱志男  
上列原告與被告邱瑞新等人間請求撤銷遺產分割登記等事件，本
院不經言詞辯論，判決如下：
    主      文
原告之訴駁回。
訴訟費用由原告負擔。
    事實及理由
一、原告主張：被告邱瑞新尚積欠原告新臺幣（下同）119,641
    元及其利息之債務未清償，而被告邱瑞新之被繼承人邱柳死
    亡後遺有如附表所示之遺產（下稱系爭遺產），被告邱瑞新
    並未聲明拋棄繼承，自應與被繼承人邱柳之其他繼承人共同
    繼承系爭遺產，竟與被告邱志男協議由被告邱志男繼承系爭
    遺產，並辦理繼承登記，被告邱瑞新顯係將其應繼承之財產
    權利無償移轉予被告邱志男，致其陷於無資力，原告債權無
    以受償，已害及原告之債權，爰依民法第244條第1項、第4
    項之規定提起本件訴訟等語。並聲明：㈠被告間就系爭遺產
    所為遺產分割協議之債權行為，及於108年10月23日所為分
    割繼承登記之物權行為，均應予撤銷；㈡被告邱志男應將系
    爭遺產於108年10月23日之分割繼承登記塗銷，並回復登記
    為被告公同共有。
二、按原告之訴，有下列各款情形之一者，法院得不經言詞辯論
    ，逕以判決駁回之。但其情形可以補正者，審判長應定期間
    先命補正：一、當事人不適格或欠缺權利保護必要。二、依
    其所訴之事實，在法律上顯無理由，民事訴訟法第249條第2
    項定有明文。該條項於簡易訴訟程序亦有適用，此觀民事訴
    訟法第436條第2項自明。又所謂原告之訴，依其所訴之事實
    ，在法律上顯無理由者，係指依原告於訴狀內記載之事實觀
    之，在法律上顯然不能獲得勝訴之判決者而言。
三、查被繼承人邱柳所遺系爭遺產，雖曾經其繼承人為遺產分割
    協議（下稱系爭遺產分割協議），並辦畢分割繼承登記，惟
    經訴外人台新國際商業銀行股份有限公司起訴請求撤銷系爭
    遺產分割協議之債權行為及物權行為，並將分割繼承登記予
    以塗銷，業經本院以110年度員簡字第295號判決系爭遺產分
    割協議應予撤銷，被告邱志男應將分割繼承登記予以塗銷，
    並已確定，且系爭遺產分割繼承之登記業經塗銷，而回復登
    記為所有權人為邱柳，有本院110年度員簡字第295號判決、
    系爭遺產之土地、建物查詢資料附卷可稽，是系爭遺產分割
    協議業經撤銷，系爭遺產分割繼承之登記亦已經塗銷，原告
    即無須再請求撤銷系爭遺產分割協議，並將分割繼承登記塗
    銷。從而，原告提起本件訴訟，請求撤銷被告間就系爭遺產
    所為之遺產分割協議，並將分割繼承登記塗銷，自欠缺權利
    保護之必要，於法律上顯無理由，且無從補正，爰不經言詞
    辯論，逕以判決駁回之。
四、又按土地權利變更登記，應由權利人及義務人會同聲請之。
    其無義務人者，由權利人聲請之。其係繼承登記者，得由任
    何繼承人為全體繼承人聲請之，土地法第73條第1項前段定
    有明文。另按土地登記，謂土地及建築改良物（以下簡稱建
    物）之所有權與他項權利之登記；繼承人為2人以上，部分
    繼承人因故不能會同其他繼承人共同申請繼承登記時，得由
    其中1人或數人為全體繼承人之利益，就被繼承人之土地，
    申請為公同共有之登記；下列各款登記，得代位申請之：四
    、其他依法律得由權利人代位申請登記者，土地登記規則第
    2條、第120條第1項前段、第30條第4款分別定有明文。而土
    地登記規則第30條第4款於民國96年7月31日、99年6月28日
    先後修正之立法理由略謂，「另得由權利人代位申請登記者
    ，除本規則規定外，其他法律亦有得代位申請者，例如民法
    第242條規定，債務人怠於行使其權利時，債權人因保全債
    權得以自己名義行使其權利者，為保持法規適用之彈性，爰
    增訂第3款」、「依民法第921條、第922條之1規定，典物滅
    失，典權人重建時，原典權對於重建之物，視為繼續存在。
    為保障典權人之權益，如滅失之典物為已登記之建物，於該
    建物重建後，典權人應得代位申請建物第一次登記，俾得將
    原典權轉載於重建之建物登記簿上，爰增訂第3款規定，現
    行條文第3款移列為第4款」。準此，土地（建物）繼承登記
    ，得由任何繼承人或由繼承人之債權人代位該繼承人為全體
    繼承人聲請之，債務人如怠於行使其權利時，債權人得依民
    法第242條、土地登記規則第30條第4款規定，代位申請登記
    ，毋庸為裁判上之請求。依上規定及說明，原告既主張其為
    被告邱瑞新之債權人，且已取對其取得債權憑證，本得依民
    法第242條、土地登記規則第30條第4款規定，代位邱瑞新辦
    理繼承登記，無須為裁判上之請求，是原告另訴請系爭遺產
    應回復登記為被告公同共有，亦難認有權利保護必要，且無
    從補正，亦應予駁回。
五、依民事訴訟法第436條第2項、第249條第2項、第78條，判決
    如主文。
中　　華　　民　　國　　111 　年　　5 　　月　　16　　日
                  員林簡易庭  法  官　黃士瑋
以上正本係照原本作成。
如不服本判決，須於判決送達後20日內，向本院提出上訴狀。（
須按他造當事人之人數附繕本）。如委任律師提起上訴者，應一
併繳納上訴審裁判費。
中　　華　　民　　國　　111 　年　　5 　　月　　16　　日
                              書記官  張莉秋            　　                              
附表：
編號 財產種類 不動產坐落 權利範圍 1 土地 彰化縣○○鄉○○段0000地號 15分之1 2 土地 彰化縣○○鄉○○段0000地號 5分之1 3 土地 彰化縣○○鄉○○段0000地號 1分之1